臺灣高等法院刑事裁定
110年度聲再字第499號
再審聲請人
即受判決人  周世光




上列聲請人因殺人案件，最高法院104年度台上字第2543號，中
華民國104年8月20日第三審判決（最後事實審案號：本院104年
度上訴字第821號，起訴案號：臺灣新北地方檢察署103年度偵字
第21627號、第22128號），聲請再審，本院裁定如下：
    主  文
再審之聲請駁回。 
    理  由
一、聲請意旨略稱：再審聲請人即受判決人周世光（下稱聲請人
    ）與被害人戴志忠（下稱被害人）本為同學、朋友，相約一
    起飲酒、唱歌因而發生爭執，聲請人先返回住處，被害人因
    怒氣未消致電聲請人，並騎車至聲請人住處欲與聲請人理論
    ，聲請人因顧慮遭被害人及其他友人出手攻擊，即攜帶長刀
    1把予以防身，聲請人現身時被害人即持安全帽朝聲請人面
    部攻擊之長刀掉落地面，聲請人轉身時起長刀時背對背害人
    ，聲請人因被害人持續拉扯糾纏，且頭部遭被害人以安全帽
    攻擊又飲酒並服用安眠藥而精神恍惚，即在無意識中以自然
    反應將所持長刀刺向被害人，以致被害人死亡，當時情況混
    亂，聲請人係在遭受被害人毆打攻擊時持刀反擊，聲請人當
    時受不法侵害，且侵害尚未結束，聲請人持刀反擊應認屬於
    正當防衛；又聲請人案發後自行撥打119，通報救護人員到
    場，委請在場證人報警，聲請應符合自首要件；聲請人雖符
    合刑法第47條累犯規定，然聲請人前所犯為詐欺、傷害等罪
    ，與本案殺人罪差異甚大，依大法官釋字第775條意旨，應
    不得以累犯論之，檢察官未負實質舉證責任，原審未就全部
    事實調查釐清，又違反大法官釋字第775條，以致原判決適
    用法律不當，當然違背法律，爰依法提出聲請再審云云。
二、按法院認為聲請再審之程序違背規定者，應以裁定駁回之，
    刑事訴訟法第433條定有明文。上級審法院以上訴不合法，
    從程序上駁回上訴者，聲請再審之客體為原審法院之判決，
    而非上級審法院之程序判決。又再審係為確定判決認定事實
    錯誤所設之特別救濟程序，是聲請再審之對象應為「確定之
    實體判決」。法院受理聲請再審案件，首應調查聲請再審之
    對象是否為具有實體確定力之判決，如果屬之，始得進而為
    其他程序及實體上之審查。至刑事訴訟法第426條第3項所指
    「判決在第三審確定者」，係指案件經第三審法院為實體上
    之確定判決者而言，並不及於第三審之程序判決（最高法院
    106年度台抗字第261號裁定意旨參照）。
三、經查：聲請意旨係就最高法院104年度台上字第2543號判決
    為再審聲請之對象，此觀諸聲請人提出之刑事再審狀首載稱
    「案號：最高法院104年度台上字第2543號」，而再審理由
    中，「主旨：為就最高法院104年度台上字第2543號，聲請
    人即受判決人周世光所犯殺人罪之刑事判決一案，提出聲請
    再審…」自明。聲請人前因殺人犯行，經臺灣新北地方法院
    以103年度重訴字第47號判決判處有期徒刑16年。檢察官、
    聲請人不服提起上訴，經本院104年度上訴字第821號判決，
    撤銷原判決處以有期徒刑15年6月，嗣聲請人不服提起上訴
    ，再經最高法院104年度台上字第2543號判決以上訴為不合
    法律上之程式，駁回上訴確定。最高法院104年度台上字第2
    543號判決書載明「被告上訴意旨指稱，被告本件所為合乎
    自首之要件，且因被害人家屬要求之賠償金額過高，被告無
    力負擔而未能與被害人家屬達成和解，原審判處被告有期徒
    刑十五年六月，未免過重云云，而為關於實體量刑事項之爭
    議，亦非適法之第三審上訴理由。至檢察官及被告其餘上訴
    意旨均非依據卷內資料具體指摘原判決究有如何違背法令之
    情形，徒就原審採證認事職權之適法行使，暨原判決已詳細
    論斷說明之事項，漫為爭執，或就無關判決結果之枝節性問
    題，徒事爭論，顯與法律規定得為第三審上訴理由之違法情
    形不相適合，揆之首揭說明，渠等上訴均為違背法律上之程
    式，應併予駁回」，而依刑事訴訟法第395條前段以上訴不
    合法而駁回上訴，未就再審聲請人被訴犯罪如何取捨證據及
    認事用法，為不具實體確定力之程序判決，有本院被告前案
    紀錄表及各該判決可查。是前開最高法院之確定判決並非實
    體判決，依據上述規定及說明，自不得作為聲請再審之對象
    。聲請人對最高法院104年度台上字第2543號確定判決聲請
    再審，不合法律上之程式，且無從補正，應予駁回。
四、末按聲請再審之案件，除顯無必要者外，應通知聲請人及其
    代理人到場，並聽取檢察官及受判決人之意見。但無正當理
    由不到場，或陳明不願到場者，不在此限。前項本文所稱「
    顯無必要者」，係指聲請顯屬程序上不合法且無可補正或顯
    無理由而應逕予駁回，刑事訴訟法第429條之2、法院辦理刑
    事訴訟案件應行注意事項第177條之4定有明文。本件再審聲
    請顯與法定程序不符且無從補正，而應逕予駁回，依前開說
    明及刑事訴訟法第429條之2之立法意旨，本院認無通知聲請
    人到場並聽取其意見之必要，附此敘明。
據上論斷，應依刑事訴訟法第433條前段，裁定如主文。  
中　　華　　民　　國　　110 　年　　10　　月　　29　　日
                  刑事第九庭    審判長法　官  潘翠雪
                                      法　官  俞秀美
                                      法　官  陳俞婷
以上正本證明與原本無異。
如不服本裁定，應於收受送達後五日內向本院提出抗告狀。
                                      書記官  李政庭
中　　華　　民　　國　　110 　年　　10　　月　　29　　日